臺灣臺中地方法院刑事判決　　　　　　　96年度易字第5279號
公　訴　人　臺灣臺中地方法院檢察署檢察官
被　　　告　丁○○
上列被告因贓物案件，經檢察官提起公訴（96年度偵字第14774
號），本院判決如下：
    主    文
丁○○收受贓物，處有期徒刑參月，如易科罰金以銀元參佰元即
新臺幣玖佰元折算壹日，減為有期徒刑壹月又拾伍日，如易科罰
金以銀元參佰元即新臺幣玖佰元折算壹日。
    犯罪事實
一、丁○○於民國九十三年六月間某日，在甲○○位於臺中縣新
    社鄉○○村○○街一○八號住處，明知甲○○所交付號碼為
    KBI—七一六號之機車車牌一面（係乙○○所有，於八十九
    年三、四月間，在臺中縣東勢鎮○○路與第一橫街口失竊，
    下稱系爭車牌），係來路不明之贓物，竟仍予以收受，並改
    懸掛在自己所有車牌號碼為YJE—四八五號之重型機車上。
    嗣於九十六年五月三十一日十五時三十分許，其騎乘上揭機
    車行經臺中縣新社鄉○○村○○街○段二○五巷十號前，為
    警攔檢而查獲，並扣得系爭車牌（已發還乙○○）。
二、案經臺中縣警察局東勢分局報告臺灣臺中地方法院檢察署檢
    察官偵辦。
    理    由
壹、證據能力部分：
　　證人乙○○、丙○○於警詢中所證述內容，被告均未聲明異
　  議，本院審酌彼等之言詞陳述作成時之情況，各該證人均能
    自由陳述，依刑事訴訟法第一百五十九條之五第二項規定，
    應有證據能力。
貳、實體部分：
一、訊據被告丁○○對於上揭犯罪事實，除其明知系爭車牌係屬
    來源不明之贓物乙節外，餘均坦承不諱，並矢口否認有何收
    受贓物犯行，辯稱：當初甲○○是說有二個車牌，其中一個
    是甲○○的，且伊可隨便拿一個，系爭車牌是甲○○拿予伊
    ，當時甲○○且說系爭車牌是甲○○所有云云。惟查：
(一)被告確有於上揭時地自甲○○處收受系爭車牌及系爭車牌係
    乙○○所有，前於八十九年三、四月間，即在臺中縣東勢鎮
    ○○路與第一橫街口遭竊，嗣為甲○○所拾獲等節，業據證
    人乙○○於警詢中、證人甲○○於審理中結證在卷。此外，
    復有贓物認領保管單一張、照片二張在卷可稽，已足認定。
(二)被告嗣於審理中先係辯稱：「（對證人甲○○之證言，有何
    意見？）.. 車牌是證人放在那裡，我說我要工作，沒有車
    牌，甲○○說他那裡有二個車牌，放在那邊很久，甲○○說
    一個是他自己的，另外一個甲○○沒有說。」、「（甲○○
    有無說哪一個車牌是他的？）沒有。」、「（你有無問甲○○哪個車牌是他的？）我有問，但甲○○沒有說。」、「（
    KBI-七一六車牌是否甲○○交給你？）是的。」、「（甲○○有無說車牌如何來？）沒有。」云云，旋又改稱：「（甲○○有無說KBI-七一六這個車牌是他的？）甲○○說二個車
    牌隨便拿一個，其中一個是他的，KBI-七一六車牌是甲○○
    拿給我的，他說這個車牌是他的。」云云，核其所辯先後不
    一，已難採信。況查，證人甲○○將系爭車牌交予被告時，
    甲○○確有向被告說明系爭車牌係甲○○所拾獲乙節，業據
    證人甲○○於審理中結證：「（為何車牌變成被告使用？）
    我撿回去，三年前被告與丙○○二人到我家，他們看到我有
    二塊車牌，被告說他的車牌違規被交通警察扣走，『被告說
    他要拿去用，我說不行，這是來路不明，我撿到的』，被告
    說他要拿去用，『我說拿去用，出事情要自己負責』，然後
    被告就拿走了。」、「（所以被告拿走車牌之前，你有向他
    表示車牌是你撿來的？）是的。」、「（被告明知車牌是你
    撿到的，還拿去用？）是的。」、「（所以被告知道車牌來
    路不明？）是我撿到的，我有跟他說車牌來路不明不要用。
    」等語，核與證人丙○○於警詢中證述：「（甲○○有否告
    知拿給（丁○○）之車牌是何處來？）甲○○有跟丁○○說
    是撿來的。」等語情節相符。參之，領用機車車牌，均須在
    監理機關登記，被告自己有使用機車，且其自己向監理機關
    領用之車牌並遭警扣留，則其對此自係知之甚明，衡情，被
    告對於甲○○交予伊使用之系爭車牌係屬來源不明之贓物一
    節，又豈有不知之理。至證人丙○○嗣於審理中雖改稱：「
    （被告是否知道甲○○給他的車牌如何來？）不知道。」、
    「（被告有無問甲○○車牌如何來？）沒有。」、「（甲○○有無告訴被告車牌如何來？）沒有，被告車牌拿了就走了
    ，甲○○在被告走後有跟我講車牌是甲○○撿到的，我沒有
    將這件事告訴被告。」云云，惟證人丙○○於審理中所證既
    與其於警詢中證述情節不符，並與被告所辯：伊有問甲○○
    系爭車牌何來，甲○○說是他（甲○○）的云云不符，顯係
    事後迴護、附和被告之詞，要難採信。
(三)綜上所述，被告所辯要係事後卸責之詞，不足採信。本案事
    證明確，被告犯行堪以認定。
二、查，被告行為後，刑法第二條、第四十一條，均於九十四年
    二月二日修正公布，並自九十五年七月一日起施行，且：
(一)修正後刑法第二條第一項規定，已將新舊法律適用之「從新
    從輕」原則，改採「從舊從輕」原則，而此規定僅係規範行
    為後法律變更所生新舊法律比較適用之準據法，並非實體刑
    罰法律，自不生行為後法律變更之比較適用之問題，應逕行
    適用新法第二條第一項之規定，為「從舊從輕」之比較。又
    刑法條文雖經修正，但若僅屬單純之文字修飾，或將實務見
    解或法理明文化，而不涉及刑罰之輕重、構成要件之變更，
    或其他有利、不利於行為人之情形者，即無庸依刑法第二條
    第一項之規定比較新舊法，而應依一般法律適用原則，適用
    「裁判時法」處斷（最高法院九十五年十一月十七日第二十
    一次刑事庭會議決議意旨參照）。
(二)被告行為後，罰金罰鍰提高標準條例第二條業已刪除，而刑
    法第四十一條第一項前段關於易科罰金之折算標準已由舊法
    之銀元一百元、二百元、三百元修正為新臺幣（下同）一千
    元、二千元、三千元，因屬科刑規範事項之變更，其折算標
    準為裁判時所應諭知，自有就新舊法規定比較之必要，經比
    較新舊法結果，以被告行為時之舊法較為有利於被告，是依
    修正後刑法第二條第一項前段之規定，本件應適用被告行為
    時之舊法即依修正前刑法第四十一條第一項前段、修正前罰
    金罰鍰提高標準條例第二條、現行法規所定貨幣單位折算新
    臺幣條例第二條之規定，諭知以銀元三百元即新臺幣九百元
    折算一日為易科罰金之折算標準。
(三)又被告行為後，刑法第三十三條第五款亦於九十四年二月二
    日修正公布，並自九十五年七月一日起施行；修正後刑法第
    三十三條第五款規定「罰金：新臺幣一千元以上，以百元計
    算之」，與修正前刑法第三十三條第五款規定「罰金：一元
    以上」不同。比較新舊法結果，以舊法較有利於被告，故依
    刑法第二條第一項前段規定，本案關於刑法第三百四十九條
    第一項法定刑罰金部分，自應適用行為時之法律即修正前刑
    法第三十三條第五款規定決定其罰金部分之法定刑。
(四)至關於刑法第三百四十九條第一項法定刑為罰金之「提高標
    準」之新舊法適用問題，因被告行為後，刑法施行法第一條
    之一於九十五年六月十四日修正公布增訂。修正增訂之刑法
    施行法第一條之一規定：「中華民國九十四年一月七日刑法
    修正施行後（按指九十五年七月一日），刑法分則編所定罰
    金之貨幣單位為新臺幣。九十四年一月七日刑法修正時，刑
    法分則編未修正之條文定有罰金者，自九十四年一月七日刑
    法修正施行後，就其所定數額提高為三十倍。但七十二年六
    月二十六日到九十四年一月七日新增或修正之條文，就其所
    定數額提高為三倍」。且刑法施行法第一條之一之立法理由
    謂「刑法二十四年施行後，為解決國民所得經濟水準已大幅
    提昇問題，有關罰金罰鍰倍數之調整及銀元與新臺幣之折算
    標準，訂有罰金罰鍰提高標準條例及現行法規所定貨幣單位
    折算新臺幣條例，除罰金以一銀元折算三元新臺幣外，並將
    七十二年六月二十六日以前修正之刑法部分條文罰金數額提
    高為十倍，其後修正者則不再提高倍數，亦即刑法分則各罪
    罰金數額視為前開情形分別提高三十倍或三倍，考量新修正
    刑法施行後，不再適用現行法規所定貨幣單位折算新臺幣條
    例，為使罰金數額趨於一致，避免衍生新舊法比較適用問題
    ，以緩和實務適用法律之衝擊，爰於不變動罰金數額之前提
    下，規定第二項如上」。查，本件被告所犯刑法第三百四十
    九條第一項收受贓物罪之法定刑有罰金刑（銀元五百元以下
    ），且為刑法分則編未修正之條文而定有罰金刑者，於刑法
    施行法第一條之一修正增訂前，其貨幣單位為銀元，罰金刑
    之提高標準應適用罰金罰鍰提高標準條例第一條之規定「依
    法律應處罰金、罰鍰者，就其原定數額得提高為二倍至十倍
    。」而再依現行法規所定貨幣單位折算新臺幣條例第二條規
    定「現行法規所定金額之貨幣單位為圓、銀元或元者，以新
    臺幣元之三倍折算之。」如換算為新臺幣，則刑法第三百四
    十九條第一項之罪法定刑罰金刑部分，經比較新舊法適用之
    結果，其關於法定刑為罰金部分之提高標準，新舊法均無不
    利之情形，是其關於法定刑為罰金部分之提高標準，依照前
    揭說明，自應適用裁判時之法律即刑法施行法第一條之一（
    最高法院九十六年度臺上字第八二七號、一一三六號判決意
    旨參照）。
三、核被告所為，係犯刑法第三百四十九條第一項之收受贓物罪
    。爰審酌被告犯罪之動機、目的、所生危害、手段尚屬平和
    及被告犯罪後飾詞否認知贓之態度等一切情狀，量處如主文
    所示之刑，並諭知易科罰金之折算標準。查被告本案犯罪時
    間，在民國九十六年四月二十四日以前，是其所犯之罪，合
    於減刑條件，應依中華民國九十六年罪犯減刑條例第二條第
    一項第三款、第七條、第九條規定，減其宣告刑期二分之一
    ，並諭知易科罰金之折算標準。
據上論斷，應依刑事訴訟法第二百九十九條第一項前段，中華民
國九十六年罪犯減刑條例第二條第一項第三款、第七條、第九條
，刑法第二條第一項、第三百四十九條第一項、修正前刑法第四
十一條第一項前段，刑法施行法第一條之一，修正前罰金罰鍰提
高標準條例第二條，現行法規所定貨幣單位折算新臺幣條例第二
條，判決如主文。
中　　華　　民　　國　　96　　年　　11　　月　　30　　日
                  刑事第十庭  法　官　江奇峰
以上正本證明與原本無異。
如不服本判決，應於送達後十日內向本院提出上訴狀（須附繕本
），上訴於臺灣高等法院臺中分院。
上訴書如未敘述理由，應於上訴期間屆滿後二十日內補提理由書
於本院。
                              書記官　江慧貞
中　　華　　民　　國　　96　　年　　11　　月　　30　　日
附錄論罪科刑法條：
刑法第三百四十九條第一項：
收受贓物者，處三年以下有期徒刑、拘役或五百元以下罰金。
